【裁判字號】    96,破,124
【裁判日期】    990930
【裁判案由】    破產宣告
【裁判全文】
臺灣臺北地方法院民事裁定               96年度破字第124號
聲  請  人  科叡有限公司
法定代理人  甲○○
上列聲請人聲請破產宣告事件，本院裁定如下：
    主    文
聲請駁回。
聲請程序費用新臺幣貳仟元由聲請人負擔。
    理    由
一、本件聲請意旨略以：聲請人已於民國九十四年十一月一日經
    臺北市政府廢止其公司登記，並依公司法第二十六條之一準
    用同法第二十四條規定進行清算，玆因聲請人進行清算程序
    後，發現其現存資產僅剩於臺灣銀行松山分行之活期存款新
    臺幣（下同）五十一元及支票存款二百零九元，合計二百六
    十元，惟聲請人尚積欠財政部臺北市國稅局核課營業稅、營
    利事業所得稅、滯怠報金及罰鍰共二百五十四萬四千八百零
    一元，其資產顯不足清償已知之稅捐債務，爰聲請准予宣告
    破產等語。
二、按破產，對債務人不能清償債務者，宣告之；破產宣告時屬
    於破產人之一切財產，及將來行使之財產請求權，破產宣告
    後，破產終結前，破產人所取得之財產，為破產財團；財團
    費用及財團債務，應先於破產債權，隨時由破產財團清償之
    ，破產法第五十七條、第八十二條第一項、第九十七條定有
    明文。而破產程序乃於債務人不能清償其債務時，為使多數
    債權人獲得平等滿足，並兼顧債務人之利益，而就債務人之
    總財產，由法院參與之一般強制執行程序之謂，是法院就破
    產之聲請，以職權為必要調查，如債務人確係無財產，則破
    產財團即不能構成，無從依破產程序清理債務，參照破產法
    第一百四十八條之旨趣，自應依同法第六十三條，以裁定駁
    回其聲請，司法院院字第一五０五號著有解釋闡釋甚明；是
    如構成破產財團之債務人財產，明顯不足清償破產法第九十
    五條之財團費用（即(一)因破產財團之管理變價及分配所生之
    費用；(二)因破產債權人共同利益所需審判上之費用；(三)破產
    管理人之報酬；(四)破產人及其家屬之必要生活費及喪葬費）
    及破產法第九十六條之財團債務（即(一)破產管理人關於破產
    財團所為行為而生之債務；(二)破產管理人為破產財團請求履
    行雙務契約所生之債務，或因破產宣告後應履行雙務契約而
    生之債務；(三)為破產財團無因管理所生之債務；(四)因破產財
    團不當得利所生之債務）時，法院於宣告破產後應依破產法
    第一百四十八條規定，隨即同時宣告破產程序終止，此無異
    徒增破產程序及費用之浪費，且無益於債務人及其債權人，
    揆諸上開解釋及說明，法院若認有此情狀，聲請宣告破產即
    為無實益，應適用同法第六十三條規定以裁定駁回破產宣告
    之聲請。
三、經查，本件聲請人主張其應負之租稅債務共計二百五十四萬
    四千八百零一元，惟其現存資產僅餘二百六十元等情，固據
    提出資產負債表、財政部臺北市國稅局九十一年度營利事業
    所得稅核定稅額繳款書、未分配盈餘核定稅額繳款書、九十
    三、九十四年度違章案件罰鍰繳款書、九十一年七期（月）
    營業稅稅額繳款書、罰鍰繳款書、臺灣銀行松山分行九十六
    年九月二十一日松山營字第０九六五０００六四七一號函、
    財政部臺北市國稅局財產歸書資料清單、九十五年度綜合所
    得稅各類所得資料清單為證，惟經本院依職權調閱本院九十
    五年度司字第七九二號民事卷宗，聲請人對財政部臺北市國
    稅局所負之租稅債務為三百一十七萬五千五百二十元，而不
    論係依聲請人所主張之稅捐債務，抑或依財政部臺北市國稅
    局所陳報之租稅債權，聲請人之資產不足清償租稅債務，殆
    無疑義，聲請人主張其已無法清償債務，非無可採。然本件
    聲請人現存資產僅餘二百六十元，前已述及，本院考量破產
    程序之進行繁雜且所費不貲，聲請人剩餘財產並不足支應破
    產財團（如因破產財團之管理，變價及分配所生之費用、因
    破產債權人共同利益所需審判上之費用、破產管理人之報酬
    等費用）及財團債務（如破產管理人關於破產財團所為行為
    而生之債務、破產管理人為破產財團請求履行雙務契約所生
    之債務、或因破產宣告後應履行雙務契約而生之債務、為破
    產財團無因管理所生之債務、因破產財團不當得利所生之債
    務等費用），本件宣告破產並無實益，爰予駁回。
四、依破產法第五條、民事訴訟法第九十五條、第七十八條，裁
    定如主文。
中    華    民    國    99    年    9     月    30    日
                    民事第一庭  法  官  洪文慧
以上正本係照原本作成。
如對本裁定抗告須於裁定送達後十日內向本院提出抗告狀，並繳
納抗告費新臺幣一千元。
中    華    民    國    99    年    9     月    30    日
                                書記官  林芝儀

司法院資訊處製作；財團法人民間司法改革基金會備份。
